【裁判字號】    98,訴,969
【裁判日期】    980922
【裁判案由】    違反臺灣地區與大陸地區人民關係條例
【裁判全文】
臺灣高雄地方法院刑事判決               98年度訴字第969號
公  訴  人  臺灣高雄地方法院檢察署檢察官
被      告  乙○
                    入出境許可.
指定辯護人  本院公設辯護人陳信凱
被      告  丙○○
指定辯護人  本院公設辯護人蘇鴻吉
上列被告因違反臺灣地區與大陸地區人民關係條例案件，經檢察
官提起公訴（98年度偵字第8769號），本院判決如下：
    主  文
乙○共同違反不得使大陸地區人民非法進入臺灣地區之規定，處
有期徒刑壹年，減為有期徒刑陸月，如易科罰金，以銀元參佰元
即新臺幣玖佰元折算壹日。緩刑參年，並應向指定之公益團體、
地方自治團體或社區提供陸拾小時之義務勞務，緩刑期間付保護
管束。
丙○○共同違反不得使大陸地區人民非法進入臺灣地區之規定，
處有期徒刑壹年，減為有期徒刑陸月，如易科罰金，以銀元參佰
元即新臺幣玖佰元折算壹日。緩刑參年，並應向指定之公益團體
、地方自治團體或社區提供陸拾小時之義務勞務，緩刑期間付保
護管束。
    事  實
一、丙○○、乙○、甲○○（通緝中）均明知大陸地區人民非經
    主管機關許可，不得進入臺灣地區，因乙○向丙○○遊說大
    陸地區男子林定財（另經不起訴處分）欲來臺灣非法打工賺
    錢，若與之辦理假結婚，可免費赴大陸地區旅遊，且林定財
    來台後將定期給付金錢予丙○○，經丙○○允諾後，乙○即
    介紹丙○○與其從事假結婚仲介之夫甲○○認識，丙○○明
    知其與大陸地區男子林定財並無結婚之真意，竟與乙○、呂
    宗賢共同基於使大陸地區男子林定財非法進入臺灣地區之犯
    意聯絡，復與乙○、呂宗賢及林定財共同基於行使使公務員
    登載不實文書之犯意聯絡，先由乙○陪同呂宗賢向丙○○拿
    取辦理假結婚所需之身份證件後，即由甲○○於民國92年7
    月15日帶同丙○○搭機前往大陸地區，並於92年7 月29日在
    大陸地區福建省福州市公證處完成其與林定財虛偽公證結婚
    之登記，並領得該公證處所發給之（2003）榕公證內民字第
    9682號結婚公證書。俟丙○○返回臺灣地區後，復於92年8
    月13日由甲○○陪同持上開結婚公證書向財團法人海峽交流
    基金會（下稱海基會）辦理認證，復於92年8 月20日持上開
    結婚公證書及海基會核發之證明書，前往高雄市三民區第一
    戶政事務所，填具林定財為其配偶之不實內容之結婚登記申
    請書，據以申請辦理結婚之戶籍登記，使不知情之戶政機關
    承辦公務員陷於錯誤，將該不實之結婚事項登載於其職務上
    所掌之戶籍登記簿公文書上，並據以核發戶籍謄本，足以生
    損害於戶政機關對結婚登記及戶籍資料管理之正確性。丙○
    ○再於92年8 月30日由甲○○陪同填具大陸地區人民進入臺
    灣地區保證書，持向高雄市政府警察局三民第一分局長明派
    出所辦理對保手續，由承辦員警為實質審查後在「大陸地區
    人民進入臺灣地區保證書」上「對保或證明機關（構）簽註
    意見欄」加蓋警員職章。再於92年9 月3 日由甲○○陪同填
    具「大陸地區人民進入臺灣地區旅行證申請書」，並持上開
    戶籍謄本及保證書向內政部警政署入出境管理局（現已改制
    升格為內政部入出國及移民署，下稱移民署）以配偶來臺探
    親為由，辦理林定財入境申請而行使之，經移民署承辦人員
    為實質審查後，誤發給林定財中華民國臺灣地區旅行證，林
    定財遂於92年10月3 日入境臺灣地區。
二、案經高雄縣政府警察局湖內分局報告臺灣高雄地方法院檢察
    署檢察官偵查起訴。
    理  由
壹、證據能力部分
一、按被告以外之人於審判外之言詞或書面陳述，除法律有規定
    者外，不得作為證據；被告以外之人於偵查中向檢察官所為
    陳述，除顯有不可信之情況者外，得為證據，刑事訴訟法第
    159 條第1 項及159 條之1 第2 項分別定有明文。檢察官於
    偵查中對被告以外之人（包括證人、鑑定人、告訴人、被害
    人及共同被告等）所製作之偵查筆錄，性質上雖屬傳聞證據
    ，惟現階段刑事訴訟法規定檢察官代表國家偵查犯罪、實施
    公訴，依法其有訊問被告、證人及鑑定人之權，而實務運作
    時，檢察官偵查中向被告以外之人所取得之供述證據，原則
    上均能遵守法律規定，不致違法取供，其可信度極高，是被
    告以外之人前於偵查中所為供述，除反對該項供述具有證據
    能力之一方，已釋明「顯有不可信之情況」之理由外，不宜
    以該證人未能於審判中接受他造之反對詰問為由，即遽指該
    證人於偵查中之供述不具證據能力。本件證人即共同被告丙
    ○○、證人林定財於檢察官偵查中所為之證述，被告2 人均
    未主張並釋明有何不可信之情事，上開證人亦未提及檢察官
    在偵查時有何不法取供之情形，應具有證據能力。
二、次按被告以外之人（包括證人、鑑定人、告訴人、被害人及
    共同被告等）於檢察事務官、司法警察官或司法警察調查中
    所為之陳述，與審判中不符時，其先前之陳述具有較可信之
    特別情況，且為證明犯罪事實存否所必要者，得為證據，刑
    事訴訟法第159 條之2 定有明文。是被告以外之人於警詢中
    所為之陳述，係屬傳聞證據，原則上無證據能力，惟如該陳
    述與審判中不符時，其先前之陳述具有較可信之特別情況，
    且為證明犯罪事實存否所必要者，依同法第159 條之2 規定
    ，始例外認為有證據能力。本件證人即共同被告丙○○於警
    詢中所為之陳述，對於被告乙○而言，屬被告以外之人於審
    判外之陳述，被告乙○之辯護人主張無證據能力，而證人即
    共同被告丙○○於警詢中所述被告乙○遊說其前往大陸辦理
    假結婚等情，與其於本院審理中所述係經甲○○告知假結婚
    之事不符，本院審酌證人即共同被告丙○○於警詢時已明確
    陳述被告乙○遊說其至大陸與林定財辦理假結婚，其答應後
    ，才由呂宗賢與其接觸等語，且其最初於警詢中之陳述，尚
    無暇衡及陳述內容對被告乙○所生利害關係而能自由陳述，
    堪認其於警詢中之前開陳述具有較可信之特別情況，且為證
    明被告乙○是否成立本件犯行所必要，依刑事訴訟法第159
    條之2 之規定，應認有證據能力。又證人即共同被告丙○○
    於警詢中之陳述除有前述不符之處外，與其於本院審理中之
    陳述均大致相符，是無證據能力。
三、再按被告以外之人於審判外之陳述，雖不符刑事訴訟法第15
    9 條之1 至第159 條之4 之規定，而經當事人於審判程序同
    意作為證據，法院審酌該言詞陳述或書面陳述作成時之情況
    ，認為適當，亦得為證據，當事人、代理人或辯護人於法院
    調查證據時，知有第159 條第1 項不得為證據之情形，而未
    於言詞辯論終結前聲明異議者，視為有前項之同意，刑事訴
    訟法第159 條之5 定有明文。本件證人即共同被告乙○於警
    詢中之陳述，對於被告丙○○而言，屬被告以外之人於審判
    外之言詞陳述，又證人林定財於警詢中之陳述及卷附之高雄
    市三民區第一戶政事務所98年月3 日高市民一戶字第098000
    3709號函檢附財團法人海峽交流基金會證明書、結婚登記申
    請書、結婚公證書，大陸地區人民進入臺灣地區旅行證申請
    書、大陸地區人民進入臺灣地區旅行證申請書、戶籍謄本、
    旅客入出境記錄查詢、大陸地區人民申請來台查詢，對於被
    告乙○、丙○○而言，均屬被告以外之人於審判外之言詞或
    書面陳述，然當事人於準備程序中對於上開證據方法之證據
    能力均表示不爭執，本院審酌前開審判外之言詞或書面陳述
    於作成時之情況，並無違法不當或證明力明顯過低之瑕疵，
    應得作為證據。
貳、實體部分
一、訊據被告丙○○對於上開事實坦承不諱，經核與證人即共同
    被告乙○、證人林定財於警詢及偵查中之證述情節相符（見
    警卷第12至19頁，偵卷第7 至8 、10至11頁），並有高雄市
    三民區第一戶政事務所98年月3 日高市民一戶字第09800037
    09號函檢附財團法人海峽交流基金會證明書、結婚登記申請
    書、結婚公證書，大陸地區人民進入台灣地區旅行證申請書
    、大陸地區人民進入臺灣地區旅行證申請書、戶籍謄本、旅
    客入出境記錄查詢、大陸地區人民申請來台查詢（見警卷第
    23 至24 、37至42、50至51、57頁），足認被告丙○○前開
    任意性自白與事實相符，其前揭犯行應堪認定。
二、訊據被告乙○矢口否認有何使大陸地區人民非法進入臺灣地
    區及行使使公務員登載不實文書犯行，辯稱：伊不認識林定
    財，也不知道他們辦理假結婚之事，並非伊與呂宗賢是夫妻
    ，就證明伊一定知道這件事云云，辯護意旨則以：本件唆使
    丙○○與林定財辦理假結婚及所有入出境手續均是甲○○，
    縱認乙○有與甲○○一同向丙○○收取證件，亦難論斷乙○
    對辦理假結婚之手續必然知情，又乙○於92年5 月31日已返
    回大陸，丙○○前往大陸辦理假結婚手續時，乙○均不在場
    ，足見乙○確無參與本件任何犯行云云。
三、經查：
（一）被告丙○○於前揭時地，由甲○○陪同至大陸地區與林定
      財辦理假結婚手續，並返臺辦理虛偽之結婚登記，使林定
      財於92年10月3 日非法入境臺灣之事實，業經認定如前，
      且為被告乙○所不爭執，其事實足堪認定。
（二）又證人即共同被告丙○○於警詢中證稱：92年4 、5 月間
      我在高雄市○○○路靠近好樂迪KTV 一間美容美髮店當學
      徒，店裡有一位女同事乙○是大陸地區人民，她跟我說她
      大陸有一位親戚已在臺找到建築土木工作，她遊說我與林
      定財辦結婚登記，她說我可以免費去大陸玩，去大陸的機
      票、住宿及辦理結婚費用我都不用出，她會幫我出錢，另
      外林定財來臺灣工作後，每三個月會給我一筆錢，後來我
      答應她後，就由她先生甲○○與我接觸等語（見警卷第6
      頁），復於偵查中證稱：第一次是甲○○與乙○一起過來
      找我拿證件，我是相信乙○，才相信甲○○，才將證件交
      給甲○○，因為甲○○跟我說她親戚（林定財）已經來台
      工作了，我問乙○有無這件事，她笑笑的點頭等語（見偵
      卷第11頁），又於本院審理中證稱：我問乙○說林定財是
      否是你同鄉，乙○沒有否定，跟我笑一笑等語（見本院二
      卷第24至25頁），另被告乙○亦於警詢中自陳：我前夫甲
      ○○是婚姻仲介，我有介紹丙○○與甲○○認識，與大陸
      地區人民結婚可以免費去大陸遊玩還有錢拿，其實是甲○
      ○在講，我只是轉述他的話給丙○○等語（見警卷第18頁
      ），可知初始係因乙○之遊說，丙○○方允諾至大陸地區
      辦理假結婚，並由乙○介紹丙○○與甲○○認識，其後乙
      ○更陪同呂宗賢向丙○○拿取辦理假結婚所需之身分證件
      ，俟丙○○向乙○詢問有關林定財是否業已來臺乙事，乙
      ○亦點頭表示附和之意，用以取信丙○○，從中促成丙○
      ○前往大陸地區辦理假結婚，堪認乙○對於前開使大陸地
      區人民林定財非法來臺並辦理虛偽結婚登記之犯行，已然
      居於不可或缺之地位，其就該次犯行確有行為分工無疑。
（三）至證人即共同被告丙○○雖於偵查及本院審理中改稱：當
      初是甲○○告訴我，與林定財辦理結婚登記，我可以免費
      到大陸遊玩，在大陸食宿全由他們支付等語（見偵卷第10
      頁、本院二卷第23頁），惟證人即共同被告丙○○於警詢
      中已就被告乙○遊說其前往大陸辦理假結婚乙情證述明確
      ，經核與被告乙○於警詢中自陳有向丙○○轉述甲○○所
      稱與大陸人民結婚可免費至大陸遊玩等語相符，且證人即
      共同被告丙○○最初於警詢中之陳述，尚無暇衡及其陳述
      內容對被告乙○所生利害關係而能自由陳述，自堪信屬實
      ，其事後翻異前詞，無非迴護被告乙○而為，本院不予採
      信，併此敘明。
（四）另被告乙○於警詢中自陳：我前夫甲○○應該是專門作假
      結婚仲介，使大陸地區人民入境來臺工作，應該是親自帶
      臺灣人頭配偶去大陸地區辦理假結婚，他每隔一段時間就
      去大陸一趟，我聽甲○○跟別人或家人聊天時有提到介紹
      1 對假結婚對象可以得到1 至2 萬元或2 至3 萬元，大陸
      地區人民需給付人民幣3 至4 萬元（約新臺幣17、18萬元
      ）等語（見警卷第18至19頁），足見被告乙○對於其夫甲
      ○○係專職從事假結婚仲介乙情知之甚詳，竟仍轉述傳達
      該項訊息予丙○○，並居間介紹丙○○與甲○○認識，甚
      且陪同甲○○前往拿取辦理假結婚所需之身分證件，益徵
      被告乙○就甲○○、丙○○上開行為顯然知情，並居間傳
      達促成該次假結婚之交易，其與丙○○、甲○○就該次犯
      行確有犯意聯絡乙節，亦堪認定。從而，被告及辯護意旨
      所指，均屬卸責之詞，要無可採。
四、綜上，被告丙○○、乙○共同使大陸地區人民非法來台及行
    使使公務員登載不實文書之事實，事證明確，其等犯行堪以
    認定，應依法論科。
五、按行為後法律有變更者，適用行為時之法律。但行為後之法
    律有利於行為人者，適用最有利於行為人之法律，刑法第2
    條第1 項定有明文。又有關新舊法之比較，應就罪刑有關之
    共犯、未遂犯、想像競合犯、牽連犯、連續犯、結合犯以及
    累犯加重、自首減輕暨其他法定加減原因與加減例等一切情
    形，綜其全部罪刑之結果而為比較（最高法院95年第8 次刑
    事庭會議決議參照）。查本件被告2 人行為後，有關論罪科
    刑所適用之刑法業於94年2 月2 日修正公布，95年7 月1 日
    起施行，茲就前述犯行有關新舊法比較部分，臚列如下：
（一）共犯部分：刑法第28條將「實施」修正為「實行」，新舊
      法之共同正犯範圍因此而有變動，自屬犯罪後法律有變更
     （ 最高法院96年度臺上字第934 號判決意旨參照），本件
      被告之犯行，無論依修正前後之規定，均成立共同正犯，
      修正後之規定並非較有利於被告，應適用修正前之刑法第
      28條之規定。
（二）罰金刑部分：修正前刑法第33條第5 款規定：「罰金：1
      元以上」，而依現行法規所定貨幣單位折算新臺幣條例第
      2 條之規定，折算為新臺幣後，為3 元以上；修正後刑法
      第33條第5 款規定：「罰金，新臺幣1 千元以上，以百元
      計算之。」，是修正前之罰金最低度為新臺幣3 元，修正
      後之最低度則為新臺幣1 千元，比較新舊法之結果，修正
      後之規定並非較有利於行為人，自應適用修正前刑法第33
      條第5 款之規定。
（三）牽連犯部分：修正後刑法第55條後段業已刪除牽連犯之規
      定，具有牽連犯關係之數罪，依修正前刑法之規定，應從
      一重罪處斷，依修正後刑法之規定，則應依數罪併罰之規
      定分論併罰，比較新舊法之結果，修正後之規定並非較有
      利於行為人，自應適用修正前刑法第55條後段之規定，論
      以牽連犯。
（四）綜上比較新舊法之結果，上開修正後之刑法規定並非較有
      利於被告丙○○、乙○，仍應適用修正前之刑法規定予以
      論罪科刑。
（五）又所謂比較新舊法應整體適用，不能割裂適用，乃係指與
      罪刑有關之本刑而言，並不包括易刑處分，故事關刑罰執
      行之易刑處分仍應分別適用最有利於行為人之法律（最高
      法院96 年 度臺上字第2233號判決意旨參照）。關於易科
      罰金之折算標準部分：修正前刑法第41條第1 項前段規定
      ：「犯最重本刑為5 年以下有期徒刑以下之刑之罪，而受
      6 個月以下有期徒刑或拘役之宣告，因身體、教育、職業
      、家庭之關係或其他正當事由，執行顯有困難者，得以1
      元以上3 元以下折算1 日，易科罰金。」，又被告行為時
      之易科罰金折算標準，修正前罰金罰鍰提高標準條例第2
      條前段規定，就其原定數額提高為100 倍折算1 日，應以
      銀元300 元即新臺幣900 元折算1 日，惟修正後刑法第41
      條第1 項前段則規定：「犯最重本刑為5 年以下有期徒刑
      以下之刑之罪，而受6 個月以下有期徒刑或拘役之宣告者
      ，得以新臺幣1 千元、2 千元或3千 元折算1 日，易科罰
      金。」，比較新舊法之結果，修正後之規定並非較有利於
      行為人，自應適用修正前刑法第41條第1 項前段之規定。
六、另臺灣地區與大陸地區人民關係條例第79條規定業於92年1
    0 月29日修正，並於同年12月31日施行，修正前該條例第79
    條第1 項規定：「違反第15條第1 款規定者，處5 年以下有
    期徒刑、拘役或科或併科新臺幣50萬元以下罰金」，同條例
    第3 項規定：「第1 項之未遂犯罰之」；修正後該條例第79
    條第1 項則規定「違反該條例第15條第1 款規定者，處1 年
    以上7 年以下有期徒刑，得併科新臺幣100 萬元以下罰金」
    、第2 項規定「意圖營利而犯前項之罪者，處3 年以上10年
    以下有期徒刑，得併科新臺幣500 萬元以下罰金」、第4 項
    規定：「前3 項之未遂犯罰之」，則修正後之法定本刑重於
    修正前之同條項之法定本刑，比較新舊法之結果，修正後之
    規定並非較有利於行為人，自應適用修正前之臺灣地區與大
    陸地區人民關係條例第79條之規定。
七、按大陸地區人民非經主管機關許可，不得進入臺灣地區；又
    不得使大陸地區人民非法進入臺灣地區，臺灣地區與大陸地
    區人民關係條例第10條第1 項及第15條第1 項第1 款定有明
    文。次按臺灣地區與大陸地區人民關係條例第79條第1 項處
    罰違反同條例第15條第1 款所定使大陸地區人民非法進入臺
    灣地區罪，凡非經合法手續進入者皆包含之，自不以偷渡進
    入為限（最高法院90年度臺上字第3180號判決意旨參照）。
    核被告乙○、丙○○以假結婚及申請配偶來臺方式，使大陸
    地區男子林定財非法進入臺灣地區，形式上雖均合法，惟實
    質上形同以非法手段使大陸地區人民進入臺灣（最高法院90
    年度臺上字第3180號判決要旨參照），係違反臺灣地區及大
    陸地區人民關係條例第15條第1 款不得使大陸地區人民非法
    進入臺灣地區之規定，應依修正前臺灣地區及大陸地區人民
    關係條例第79條第1 項之規定論處。至檢察官起訴雖援引修
    正後臺灣地區及大陸地區人民關係條例第79條第2 項之規定
    論處，然業於本院審理中當庭變更起訴法條為修正前臺灣地
    區及大陸地區人民關係條例第79條第1 項之規定，併此敘明
    。另被告乙○、丙○○以不實之結婚公證書，使不知情之戶
    政事務所承辦公務員陷於錯誤，將該不實之結婚事項登載於
    其職務上所掌之戶籍登記簿公文書，再持上開公務員登載不
    實之戶籍謄本向移民署申請配偶來臺探親而行使，所為係犯
    刑法第216 條、第214 條之行使使公務員登載不實文書罪。
    被告乙○、丙○○使公務員在職務上所掌之公文書為不實登
    載後，復持以行使，其使公務員在職務上所掌之公文書登載
    不實之低度行為已為行使之高度行為所吸收，不另論罪。被
    告乙○、丙○○與甲○○、林定財間，就上開行使使公務員
    登載不實文書之犯行，被告乙○、丙○○與甲○○間，就上
    開非法使大陸地區人民進入臺灣地區之犯行，有犯意聯絡與
    行為分擔，為共同正犯。又被告2 人前揭所犯行使使公務員
    登載不實文書罪與使大陸地區人民非法進入臺灣地區罪二者
    間，有方法、目的之牽連關係，應依修正前刑法第55條後段
    規定從較重之修正前臺灣地區與大陸地區人民關係條例第79
    條第1 項之罪論處。爰審酌被告2 人以假結婚真入境之方式
    ，使大陸地區人民入境台灣地區，對社會造成潛在之危險及
    管理之漏洞，所為誠屬可議，惟念及被告丙○○自始坦承犯
    行，犯後態度尚可，被告乙○雖否認犯行，然並無前科，此
    有臺灣高等法院被告前案紀錄表在卷可參（見本院二卷第6
    頁），素行尚佳，且參酌被告2 人在本件均非居於主導地位
    ，參與情節較輕等一切情狀，分別量處如主文所示之刑。另
    本件被告2 人之犯罪時間在96年4 月24日以前，且符合中華
    民國九十六年罪犯減刑條例第2 條第1 項第3 款之規定，爰
    依法予以減刑如主文所示，併諭知易科罰金之折算標準。末
    查，被告乙○前未曾受有期徒刑以上刑之宣告，被告丙○○
    前於94年間因公共危險案件，經本院以94年度簡字第4340號
    判處有期徒刑3 月，緩刑2 年確定，緩刑期滿，緩刑之宣告
    未經撤銷，刑之宣告失其效力，此有臺灣高等法院被告前案
    紀錄表在卷可參（見本院二卷第6至7頁），其等僅因一時失
    慮致罹刑典，經此偵審程序及刑之宣告後，當知所警惕，信
    無再犯之虞，本院因認所宣告之刑以暫不執行為適當，爰依
    刑法第74條第1 項第1 款規定，諭知緩刑3 年，以啟自新，
    然為促使其等日後得以知曉尊重法治之觀念，本院認除前開
    緩刑宣告外，實有賦予被告一定負擔之必要，遂併予諭知被
    告2 人各應向指定之公益團體、地方自治團體或社區提供60
    小時之義務勞務，另依刑法第93 條 第1 項第2 款規定宣告
    在緩刑期間付保護管束，俾能由觀護人予以適當督促，並發
    揮附條件緩刑制度之立意及避免短期自由刑執行所肇致之弊
    端，以期符合本件緩刑目的（緩刑之宣告，應適用修正後刑
    法第74條之規定，無庸再為新舊法之比較，最高法院95年第
    8 次刑事庭會議決議參照）。
據上論斷，應依刑事訴訟法第299 條第1 項前段，臺灣地區與大
陸地區人民關係條例第15條第1 款，修正前臺灣地區與大陸地區
人民關係條例第79條第1 項，刑法第11條前段、第2 條第1 項前
段、第214 條、第216 條、第74條第1 項第1 款、第2 項第5款
、第93條第1 項第2 款，修正前刑法第28條、第55條後段、第41
條第1 項前段，中華民國九十六年罪犯減刑條例第2 條第1 項第
3 款、第7 條、第9 條，刑法施行法第1 條之1 ，廢止前罰金罰
鍰提高標準條例第2 條，判決如主文。
本案經檢察官丁○○到庭執行職務。
中    華    民    國    98    年    9     月    22    日
                  刑事第七庭審判長法  官    陳  箐
                                  法  官    洪培睿
                                  法  官    林依蓉
以上正本證明與原本無異。
如不服本判決應於收受送達後10日內向本院提出上訴書狀，並應
敘述具體理由；如未敘述上訴理由者，應於上訴期間屆滿後20日
內向本院補提理由書（均須按他造當事人之人數附繕本）「切勿
逕送上級法院」。
中    華    民    國    98    年    9     月    22    日
                                  書記官    蔡蓓雅
附錄本判決論罪科科刑之法條：
臺灣地區與大陸地區人民關係條例第15條第1 款
左列行為不得為之：
一、使大陸地區人民非法進入臺灣地區。
修正前臺灣地區與大陸地區人民關係條例第79條第1項
違反第15條第1 款規定者，處5 年以下有期徒刑、拘役或科或併
科新臺幣50萬元以下罰金。
刑法第214條
明知為不實之事項，而使公務員登載於職務上所掌之公文書，足
以生損害於公眾或他人者，處3 年以下有期徒刑、拘役或500 元
以下罰金。
刑法第216條
行使第210 條至第215 條之文書者，依偽造、變造文書或登載不
實事項或使登載不實事項之規定處斷。


司法院資訊處製作；財團法人民間司法改革基金會備份。
